【裁判字號】    97,交抗,224
【裁判日期】    970702
【裁判案由】    聲明異議
【裁判全文】
臺灣高等法院高雄分院刑事裁定         97年度交抗字第224號
抗  告  人  交通部公路總局高雄區監理所
代  表  人  甲○○
受  處分人  乙○○
上列抗告人因受處分人聲明異議案件，不服臺灣高雄地方法院中
華民國97年4 月17日裁定（97年度交聲字第722 號；原處分案號
：高監自裁字第BB0000000 號），提起抗告，本院裁定如下：
    主  文
抗告駁回。
    理  由
一、本件抗告意旨略以：本件舉發之線圈式測速設備，皆經生產
    國製造廠與原製造國（如瑞士、荷蘭）檢驗認可，其式樣認
    可證書除經外交部駐外機構驗證屬實外，亦經各法院公證處
    認證，該測速設備之準確性當無疑義，有高雄縣政府警察局
    高縣警交字第0970072506號函可資佐證。惟異議人並未提出
    反證資料，而本案用以舉發之感應器是線圈測速之設備，雖
    經內政部警政署於民國（下同）97年1 月17日通報各單位即
    起暫停使用，然受處分人於限速50公里路段，而以時速68公
    里之速度行駛於該道路，不僅無視該違規行為已危害一般用
    路人之安全，亦對交通秩序之維護有不利之影響。為此提起
    抗告，請撤銷原裁定等語。
二、本件原處分以受處分人乙○○駕駛其所有之車號VG－8128號
    自小客車，於96年12月8 日8 時36分許，行經高雄市學專、
    後勁南路口限速50公里路段時，以時速68公里之時速行駛，
    超速18公里，經測速照相後，由高雄市政府警察局交通警察
    大隊員警製單逕行舉發，並經原處分機關即高雄市政府交通
    局交通事件裁決中心查證屬實，依道路交通管理處罰條例第
    40條第1 項之規定，裁處異議人罰鍰新臺幣（下同）1,600
    元在案。受處分人則以本案舉發違規所使用之固定桿感應式
    線圈測速器並未經經濟部標準檢驗局檢驗，國際間亦無相關
    之檢驗標準以證明確為合格，則所得之測速結果自不能當作
    違規舉發之依據，而聲明異議，請求撤銷原處分等語。
三、經查，原裁定略以：警察機關所使用之感應式線圈測速設備
    ，自民國65年起開始使用，已沿用30多年，因經濟部標準檢
    驗局尚無檢驗感應式線圈測速之設備，致無法檢定，惟採購
    及使用該項設備，均要求必須有生產國製造廠或其他檢驗單
    位準確性認證之證明文件，以確保其準確性。……依前揭說
    明，雖感應式線圈測速設備其適法性及準確性並無問題，公
    信力亦無疑義，惟為符合時代潮流及顧及民眾感受，內政部
    警政署已於97年1 月17日通報各單位即起暫停用，俟檢定、
    檢校等管理機制建立後，再行研議使用，避免引起更大爭議
    ；至停止使用後已舉發與未舉發案件，處理規定為：各警察
    機關已製單未郵寄及完成舉發之案件，依法院案例裁定見解
    ，若無具體事證顯示各該感應線圈測速設備所取得之數據有
    失真之情事，違規人如有不服、爭議，應依「道路交通管理
    處罰條例」第8 條、第9 條及「違反道路交通管理事件統一
    裁罰基準及處理細則」第40條規定，於裁決前向處罰機關提
    出陳述，有證據者（例如行車資料）可一併檢附。至於已拍
    照未製單或已製單未郵寄而存有爭議之案件，為避免民眾爭
    議及減少行政機關處理陳述案件之人、物力資源浪費，各警
    察機關不再舉發等情，有內政部警政署警署交字第09700449
    45號函在卷可參。原審因認異議人本件經感應式線圈測速設
    備測得之超速違規行為雖可認定，然內政部警政署既已暫停
    感應式線圈測速設備之使用，則原處分機關即應俟感應式線
    圈測速設備之檢定、檢校管理機制建立後，始依法裁罰較為
    妥適，且內政部警政署既於97年1 月17日通報各單位即起暫
    停用感應式線圈測速設備後，對於已製單未郵寄及完成舉發
    之案件，仍加以處罰，而已拍照未製單或已製單未郵寄之案
    件，則不予處罰，則於97年1 月17日以後，原處分機關以是
    否已製單或郵寄等偶然之作業因素，決定是否予以舉發，亦
    有違公平原則，因而撤銷原處分，並諭知乙○○不罰，核無
    不合。抗告人仍以前詞提起抗告，惟依上開內政部警政署函
    旨，對於該感應式線圈測速設備之檢定、檢校管理機制建立
    前，其裁罰之妥適性仍存有疑義，且有如上述，其裁罰與否
    ，繫於97年1 月17日以後，原處分機關已否製單或郵寄等偶
    然之作業因素，亦有失公平原則。綜上所述，本件抗告為無
    理由，應予駁回。
四、據上論結，應依刑事訴訟法第412 條，裁定如主文。
中    華    民    國    97    年    7    月      2    日
                    刑事第六庭    審判長法  官  王憲義
                                        法  官  張盛喜
                                        法  官  邱永貴
以上正本證明與原本無異。
不得再抗告。
中    華    民    國    97    年    7    月      2    日
                                        書記官  鄭翠芬


司法院資訊處製作；財團法人民間司法改革基金會備份。
